臺灣新竹地方法院民事簡易判決
110年度竹東簡字第129號
原      告  左運妹  
被      告  彭漢泉  

上列當事人間確認本票債權不存在事件，本院於民國110年10月7
日辯論終結，判決如下：
    主      文
確認被告持有如附表所示之本票，超過新臺幣貳萬元及自民國一
一○年二月十日起至清償日止，按週年利率百分之五計算之利息
部分債權，對原告不存在。
原告其餘之訴駁回。
訴訟費用由被告負擔百分之六十，餘由原告負擔。
    事實及理由
一、原告起訴主張：原告於民國110年1月中旬向被告借款新臺幣
    （下同）20,000元，約定1個月還款，但未還款，被告於110
    年3月9日逼原告簽立如附表所示之本票（下稱系爭本票），
    被告說不簽就不讓原告離開，另原告於110年4月有再向被告
    借款2,000元，原告同意還給被告22,000元。嗣被告持原告
    簽發系爭本票聲請本票裁定，經臺灣苗栗地方法院以110年
    度司票字第368號民事裁定（下稱系爭裁定）准予強制執行
    ，但原告只向被告借款20,000元。爰依法請求確認兩造間系
    爭本票債權不存在等語。並於本院聲明：確認被告持有如附
    表所示之本票債權對原告不存在。
二、被告則以：原告是陸續向伊借款，總共5萬元，110年1月15
    日借20,000元，110年1月16日借10,000元，110年1月29日借
    5,500元，110年4月11日借2,000元，因為原告要到臺北辦事
    沒有錢，這個錢是車資及其他花費，上開借款無約定利息，
    1月份的借款有約定在2月過年前發年終獎金時要還，4月份
    的借款說當天晚上要還，因為原告約定的時間都沒有如期還
    款，所以為了擔保前面的借款才簽系爭本票等語。並於本院
    聲明：原告之訴駁回。
三、本院之判斷：
（一）按確認法律關係之訴，非原告有即受確認判決之法律上利
      益者，不得提起之。確認證書真偽或為法律關係基礎事實
      存否之訴亦同，民事訴訟法第247條第1項定有明文。所謂
      即受確認判決之法律上利益，係指因法律關係之存否不明
      確，致原告在私法上地位受有侵害之危險，而此危險得以
      對被告之確認判決除去者而言（最高法院52年臺上字第19
      22號著有判例可資參照）。本件原告起訴主張被告持有其
      簽發之系爭本票向臺灣苗栗地方法院聲請本票裁定，並經
      准予強制執行乙節，有原告提出之上開系爭裁定影本附卷
      可稽。是系爭本票債務在未經確定判決確認其不存在以前
      ，原告仍有隨時受強制執行之危險，而此等危險得以確認
      判決除去之。從而，原告提起本件確認之訴即有法律上之
      利益，合先敘明。
（二）再按當事人主張有利於己之事實者，就其事實有舉證之責
      任，民事訴訟法第277條定有明文。又按主張法律關係存
      在之當事人，須就該法律關係發生所須具備之特別要件，
      負舉證責任（最高法院48年台上字第887號判例意旨參照
      ）。而負舉證責任之當事人，須證明至使法院就該待證事
      實獲得確實之心證，始盡其證明之責任，苟應負舉證責任
      之當事人，不能舉證，以證實其主張之事實為真實，即應
      受不利之認定。次按票據乃文義證券及無因證券，票據上
      之權利義務悉依票上所載文義定之，與其基礎之原因關係
      各自獨立，票據上權利之行使不以其原因關係存在為前提
      。執票人行使票據上權利時，就其基礎之原因關係確係有
      效存在不負舉證責任。若票據債務人以自己與執票人間所
      存抗辯之事由對抗執票人，依票據法第13條規定觀之固非
      法所不許，惟仍應先由票據債務人就該抗辯事由負舉證之
      責任。必待為票據基礎之原因關係確立後，法院就此項原
      因關係進行實體審理時，當事人於該原因關係是否有效成
      立或已否消滅等事項有所爭執，始適用各該法律關係之舉
      證責任分配原則（有最高法院97年台簡抗字第18號、98年
      台簡上字第17號判決意旨參照）。又消費借貸契約依民法
      第474條第1項規定為要物契約，貸與人就其交付借款之契
      約成立要件事實存在，應負舉證責任。是以票據當事人間
      之基礎原因關係為借貸關係，業經票據債務人舉證證明確
      定或於兩造間並無爭執後，如票據債務人提出其基礎原因
      關係不存在之對人抗辯，執票人自應就該基礎原因關係存
      在之積極事實即交付借款之成立要件事實負舉證之義務。
（三）經查，系爭本票為原告所簽發交付予被告作為借款之擔保
      乙情，為兩造所不爭執，則兩造即為直接前後手，而原告
      主張向被告借款之金額僅為2萬元等情，則為被告所否認
      ，依前開說明，被告自應就系爭之原因關係即消費借貸關
      係成立先負舉證責任。兩造既就貸與金額有所爭執，自應
      由主張已交付之貸與人即被告負舉證責任，被告固提出系
      爭本票為證，然本票為無因證券，簽發本票之原因實有多
      端，非必因消費借貸關係始簽發，自不足以證明兩造間有
      其所抗辯之借款金額存在，而原告僅自認其實際借款為20
      ,000元，被告對超出此部分之金額既未能舉證，揆諸前開
      說明，自應認兩造間消費借貸關係之金額僅為20,000元。
      雖原告亦自認於110年4月有再向被告借款2,000元，惟系
      爭本票發票日為110年3月9日，足見該借款已非系爭本票
      擔保範圍。
（四）末按給付有確定期限者，債務人自期限屆滿時起，負遲延
      責任；遲延之債務，以支付金錢為標的者，債權人得請求
      依法定利率計算之遲延利息；應付利息之債務，其利率未
      經約定，亦無法律可據者，週年利率為百分之五，民法第
      229條第1項、第233條第1項前段及第203條分別定有明文
      。查原告自承於110年1月中旬向被告借款，約定1個月後
      返還，被告則表示兩造約定2月過年前返還，有本院筆錄
      可憑。而110年農曆春節前一日為110年2月9日，則兩造約
      定還款時間應可認定為110年2月9日。茲原告期限屆至即1
      10年2月9日仍未清償，依前開規定，原告應自110年2月10
      日起負遲延責任。又兩造對於上開借款並無約定利息，兩
      造並不爭執，而系爭本票係原告簽發用以擔保系爭借款，
      則於20,000元及自110年2月10日起至清償日止按年息5%計
      算之利息範圍內，被告就系爭本票對原告之債權仍存在，
      然超過上開數額之債務不存在，故原告請求確認被告就系
      爭本票於超過上開範圍之債權不存在，應屬有據，逾此範
      圍之請求，則屬無據。至原告於本院主張於期限屆至後有
      給付利息部分，未據原告提出相關證明，自不予扣除，併
      此敘明。
四、綜上所述，原告請求確認被告執有如附表所示本票之本票債
    權對於原告不存在，於超過2萬元，及自110年2月10日起至
    清償日止，按年息百分之5計算之利息部分為有理由，應予
    准許，逾此範圍之請求，則無理由，應予駁回。
五、本案事證已臻明確，兩造其餘主張陳述及所提之證據，核與
    判決之結果不生影響，毋庸再予一一論述，附此敘明。
據上論結，本件原告之訴為一部有理由，一部無理由，依民事訴
訟法第436條第2項、第79條，判決如主文。
中　　華　　民　　國　　110 　年　　10　　月　　21　　日
                  竹東簡易庭    法  官  邱玉汝
以上正本係照原本作成。
如對本判決上訴，須於判決送達後20日內向本院提出上訴（須按
他造當事人之人數附繕本）。如委任律師提起上訴者，應一併繳
納上訴審裁判費。
中　　華　　民　　國　　110 　年　　10　　月　　21　　日
                                書記官  陳筱筑
附表：
發票人    發票日   （民國）  票面金額 （新臺幣）  本票號碼  到期日 （民國） 左運妹 110年3月9日 5萬元 TH0000000 未載